最高法院刑事判決                              八十八年度台上字第五二二一號
    上  訴  人  甲○○  女
    選任辯護人  黃勝昭律師
右上訴人因妨害風化案件，不服台灣高等法院台南分院中華民國八十六年九月九日第
二審判決（八十六年度上訴字第一○三七號，起訴案號：台灣嘉義地方法院檢察署八
十四年度少連偵字第一八四號），提起上訴，本院判決如左：
    主  文
原判決關於甲○○妨害風化部分撤銷，發回台灣高等法院台南分院。
    理  由
本件原判決維持第一審關於論處上訴人甲○○成年人與未滿十八歲之人共同以意圖營
利，容留良家婦女與他人姦淫為常業罪刑之判決，駁回上訴人此部分在第二審之上訴
，固非無見。
惟查：(一)兒童及少年性交易防制條例第二十三條之罪，係以被害人年齡為構成要件之
犯罪，不以行為人明知被害人未滿十八歲為必要，其有引誘、容留、媒介、協助或以
他法，使未滿十八歲之人為性交易之不確定故意者，亦應成立本罪。卷查甲００（民
國○○○年○月○○○日生）於警訊中證稱：「店方（張燕）問我身分證資料，我告
訴他放在家中未帶出來，我告訴張燕再過二天就滿十八歲了」（見嘉市警一刑字第九
九八一號卷第十頁），且張燕亦供稱：「我有要其（指甲００）出示身分證，她說未
帶在身上，再過二天便滿十八歲了」（見同上卷第五頁）。苟上開供述無訛，雖因甲
００未隨身攜帶身分證，不能證明張燕明知甲００為未滿十八歲之人，但足認其有不
確定之故意。乃原判決未詳細審酌上訴人有無不確定之故意，竟於理由貳、一、(三)內
謂「又少年甲００案發當時雖未滿十八歲，惟其前往前揭油壓中心應徵時，並未出（
示）何身分證明，已據甲００於警訊時證述在卷，且徵之當今國民生活水準提高，營
養良好，少女身體發育早熟者，比比皆是，倘再加上適當打扮，外人實難確知該少女
之真實年齡，此外又查無其他事證，足認被告甲○○、張燕於右揭時地業已明知甲０
０係屬未滿十八歲之人，尚難認被告等有容留未滿十八歲之少女從事性交易之故意」
云云，難謂適法。(二)稽之卷內資料，證人林碧雲於警訊述稱：「警方查獲當時（八十
四年十一月十九日二十二時三十分），客人鍾森源沒有穿衣服，我沒有穿胸罩及內褲
，我是為客人鍾森源全身擦乳液按摩」「沒有姦淫僅按摩」（見嘉義市警察局偵查卷
第五頁），而鍾森源亦稱：「我今天（八十四年十一月十九日）自己到店內時即由鄭
張緣帶我到二樓三十三號房內，一會兒小姐林碧雲即自己進入房內……小姐即開始以
乳液擦我全身按摩時警察即進來了」（見同卷第八頁）。足見八十四年十一月十九日
被查獲當天，證人林碧雲與客人鍾森源尚未有姦淫之行為。乃原判決引用第一審判決
書事實欄所載「嗣再於八十四年十一月十九日二十二時三十分許，經警再一次前往上
址查獲林碧雲與男客姦淫之情」，及於理由貳、一、(一)內謂「復核與證人鍾森源……
供述……與林碧雲從事姦淫行為等情節相互一致」云云，其事實之記載與理由之說明
，顯與卷內資料不符，亦有未合。上訴意旨雖未指摘及此，惟為本院得依職權調查之
事項，應認原判決此部分有發回更審之原因。
據上論結，應依刑事訴訟法第三百九十七條、第四百零一條，判決如主文。
中      華      民      國    八十八    年      九      月     十六     日
                              最高法院刑事第三庭
                                  審判長法官  陳  錫  奎
                                        法官  洪  清  江
                                        法官  吳  昆  仁
                                        法官  李  伯  道
                                        法官  高  金  枝
      右正本證明與原本無異
                                              書  記  官
中      華      民      國    八十八    年      九      月    二十一    日
                                                                        Ｂ
